【裁判字號】    98,抗,534
【裁判日期】    981120
【裁判案由】    提存異議
【裁判全文】
臺灣高等法院臺中分院民事裁定           98年度抗字第534號
    抗  告  人  甲○○
    相  對  人  寶蓮資產管理股份有限公司
    法定代理人  乙○○
上列當事人間提存異議事件，抗告人對於民國98年08月13日臺灣
臺中地方法院98年度聲字第498 號所為裁定提起抗告，本院裁定
如下：
    主  文
抗告駁回。
抗告訴訟費用新臺幣壹仟元由抗告人負擔。
    理  由
一、本件抗告人因與相對人寶蓮資產管理股份有限公司間提存異
    議事件，原法院以抗告人之異議無理由，因而為駁回其異議
    之裁定，抗告人不服，提起抗告，其抗告意旨略以：按清償
    提存事件固屬非訟事件，惟提存所仍應對清償提存之原因事
    實為形式上之審查。本件參卷附之鈞院97年上字第200 號判
    決、最高法院78年台上字第1216號、94年台抗字第499 號裁
    判意旨，就提存人之主張為形式上觀察即知係出於錯誤，故
    本件有提存法第17條第1項第1款所謂「提存出於錯誤者」之
    適用。又清償提存是否依債務本旨發生清償效力，及有無實
    體法律關係存在而涉訟時，應由受訴法院依法審認之，故鈞
    院自得依法認定。系爭干城第一廣場之攤位，依其建築形式
    ，係將建物空間中劃出某一樓層為零售商場，再將該商場劃
    出若干空間作為攤位使用，其土地及建物雖均以所有權應有
    部分之方式登記，惟共有人應有部分表彰之攤位，實與區分
    所有建物之專有部分無異，是其處分、變更及設定負擔，並
    無土地法第34條之1 規定適用之餘地。詎相對人逕依土地法
    第34條之1 規定，將系爭干城第一廣場全部出售，而將分配
    予抗告人之款項提存，形式上自有不合。為恐相對人假借非
    訟事件，以原法院提存文件向地政機關辦理將抗告人所有之
    系爭干城第一廣場不動產攤位以一成左右之價格過戶予某特
    定人，爰依法提起本件抗告，請求廢棄原裁定云云。
二、按債權人受領遲延，清償人得將其給付物，為債權人提存之
    ，民法第326 條定有明文。又按提存乃非訟事件，提存所僅
    得就形式上之程式為審查，凡提存人之聲請合於提存法規定
    之提存要件，提存所即應受理提存，至於提存人之清償提存
    是否合乎債務本旨而為提存，此乃實體上之問題，提存所無
    庸亦無權加以審查（最高法院93年度台上字第1765號判決意
    旨參照）。此觀諸提存法施行細則第20條第5 款明定「清償
    提存，關於提存原因之證明文件，無庸附具」亦可得知。易
    言之，提存乃債務人將其應為之給付，提存於國家設置之提
    存所，以代清償或達到法律上某一目的之行為，並非判斷私
    法上權利義務之訴訟程序，當事人有關實體事項之爭執，應
    由當事人另行以訴訟方式謀求解決，提存所並無審查權限。
三、本件提存人寶蓮資產管理股份有限公司已於提存書載明清償
    提存之原因，並檢具台中向上郵局第488 號存證信函及掛號
    郵件收件回執等件為證，以證明抗告人受領遲延情事，依前
    開說明，原法院提存所准予提存，即無不合。抗告人雖以：
    系爭干城第一廣場之攤位，該土地及建物雖以所有權應有部
    分之方式登記，然系爭攤位實與區分所有建物之專有部分無
    異，是其處分、變更及設定負擔，並無土地法第34條之1 規
    定之適用，本件相對人逕依土地法第34條之1 規定將系爭「
    干城第一廣場」全部以一成價格賣給某特定人以及相對人依
    土地法第34條之1 規定，將系爭干城第一廣場全部出售，並
    將分配予抗告人之款項提存，形式上即顯係出於錯誤，而有
    提存法第17條第1項第1款規定之適用，法院自得為該形式上
    審查云云。惟抗告人上開所述，即相對人是否得依土地法第
    34條之1 規定，將系爭干城第一廣場全部出售，而將出售所
    得價金分配予各共有人，此項處分是否合法、該項提存是否
    發生清償之效力，均屬實體問題，要非僅得就書面文件為形
    式上審查之提存程序所得審究，並非提存所得加以審認之問
    題，抗告人對上開實體上之爭執，應由抗告人另行提起訴訟
    ，以資解決，並非本件提存事件程序所得審究。綜上所述，
    原法院以裁定駁回抗告人之聲明異議，於法並無不合。抗告
    人抗告意旨仍執陳詞指摘原法院裁定不當，聲明應予廢棄，
    非有理由，應予駁回。
四、據上論結，本件抗告為無理由，爰依提存法第26條、民事訴
    訟法第495條之1第1項、第449 條第1項、第95條、第78條規
    定，裁定如主文。
中    華    民    國    98    年    11    月    20    日
                民事第五庭    審判長法  官  林陳松
                                    法  官  王重吉
                                    法  官  古金男
以上正本係照原本作成。
不得再抗告。
                                    書記官  瑞芳
中    華    民    國    98    年    11    月    20    日
                                                      Ｖ


司法院資訊處製作；財團法人民間司法改革基金會備份。
